---
title: "Introduction à la Visualisation de Données et à la Grammaire des Graphiques avec R"
author: "<br/><br/> David Munoz Tord <br/><br/> Vestin <br/><br/> Yvan"
date: "<br/><br/> `r format(Sys.Date(), '%Y-%b-%d')`"
output:
  xaringan::moon_reader:
    css: css/xaringan-themer.css
    nature:
      slideNumberFormat: "%current%"
      highlightStyle: github
      highlightLines: true
      ratio: 16:9
      countIncrementalSlides: true
      titleSlideClass: ["left", "centre", "my-title"]
---


```{r setup, echo=FALSE}
options(htmltools.dir.version = FALSE)
knitr::opts_chunk$set(
  dpi=300,
  out.width = "100%",
  cache = FALSE,
  echo = FALSE,
  message = FALSE, 
  warning = FALSE,
  hiline = TRUE
)

xaringanthemer::style_mono_accent(
  base_color = "#1c5253",
  header_font_google = xaringanthemer::google_font("Josefin Sans"),
  text_font_google   = xaringanthemer::google_font("Montserrat", "300", "300i"),
  code_font_google   = xaringanthemer::google_font("Fira Mono")
)

xaringanExtra::use_logo(
  position = xaringanExtra::css_position(top = "2.5em", right = "1.5em"),
  image_url = "https://wedata.ch/img/logo/wedata.png"
)

```

<style>
<!-- add styles manually -->

</style>


# Table des matières

.startup_center[


.div.blue[
- Grammaire des Graphiques
]

.div.blue[
- Aesthetic Mapping 
]


.div.blue[
- Visualisation Multidimensionnelle
<!-- Personnalisation Avancée et Thèmes -->
] 

.div.blue[
- Graphiques Interactifs et Projets Pratiques
] 

]
---




```{r packages, results='hide', message=FALSE, include=FALSE, warning=FALSE}
#this is to check to see if package are installed and if not to install them or just load them if they are installed!
if(!require(pacman)) {install.packages(c("pacman", "remotes"))}

pacman::p_load(dplyr, dbplyr, tidyverse, hrbrthemes, xaringanthemer)

#The pacman package that can do this nicely. The function p_load in the package does this. The first line is just to ensure that pacman is installed.

image_link <- function(image,url,...){
  htmltools::a(
    href=url,
    htmltools::img(src=image,...)
    )
}
```

class: inverse center middle

# Ressources

.pull-left[

```{r ,  fig.align="center"}
urlImage <- "https://r4ds.hadley.nz/cover.jpg"
url <- "https://r4ds.hadley.nz/data-visualize.html"
image_link(urlImage,url,width="350px")

```
]





.pull-right[
```{r ,  fig.align="center"}
urlImage <- "https://m.media-amazon.com/images/I/51smGgbUUjL._SL1251_.jpg"
url <- "http://www.ievbras.ru/ecostat/Kiril/R/Biblio_N/R_Eng/Wickham2016.pdf"
image_link(urlImage,url,width="300px")

```
]

???
- Hadley Wickham, le créateur de ggplot2, a écrit un livre sur la visualisation de données avec R, [R for Data Science](https://r4ds.had.co.nz/), qui est un excellent point de départ pour apprendre à utiliser ggplot2.

---

# Grammaire des Graphiques

.startup[

- La grammaire des graphiques est un framework pour construire des graphiques en couches, en utilisant des composants de base pour construire des graphiques plus complexes


]

.startup[

# Pourquoi?

- Framework agile pour l'exploration des données

- Permet de créer des graphiques complexes avec peu de code

- Géneralise facilement à de vaste ensemble de variables avec des hiérarchies complexes
]

---

# GGplot2

.startup[

- GGplot2 est une implémentation de la grammaire des graphiques en R, crée par Hadley Wickham 
- Disponible sur R [ggplot2](https://ggplot2.tidyverse.org/) et Python [plotnine](https://plotnine.readthedocs.io/en/v0.12.3/)

]

---

# Fondamentaux

.startup[



]
---

# Coding Example

.startup[

.pull-left[

```{r echo=TRUE, eval=FALSE}
library(ggplot2)
ggplot(diamonds) +
  aes(cut, fill = cut) +
  geom_bar(show.legend = FALSE) +
  labs(
    x = "Cut",
    y = "Count",
    title = "A Fancy diamonds Plot"
  # ) 
```
]
.pull-right[
```{r fig.align="center", fig.width=10, fig.height=6}

ggplot(diamonds) +
  aes(cut, fill = cut) +
  geom_bar(show.legend = FALSE) +
  labs(
    x = "Cut",
    y = "Count",
    title = "A Fancy diamonds Plot"
  ) +
  theme_xaringan(background_color = "#FFFFFF") +
  scale_xaringan_fill_discrete()
```
]]




---

#  Iframe

.startup[

 <iframe src="http://example.com/" width="100%" height="500px" id="iframe1" marginheight="0" frameborder="0" onload='javascript:resizeIframe(this);'></iframe>
 
]
 